【裁判字號】    89,易,2427
【裁判日期】    890908
【裁判案由】    詐欺
【裁判全文】
臺灣高雄地方法院刑事判決                        八十九年度易字第二四二七號
    公  訴  人  臺灣高雄地方法院檢察署檢察官
    被      告  甲  ○
    被      告  甲○
右列被告因詐欺案件，經檢察官提起公訴（八十八年度偵字第二八三一九號），本院
判決如左：
    主  文
甲○以詐術使第三人得財產上不法之利益，處罰金肆仟元，如易服勞役，以參佰元折
算壹日。
甲○美無罪。
    事  實
一、甲○係高雄縣鳳山市海光里社區發展協會理事長，因該會位於高雄縣鳳山市海光
    四村一之一號之集會所須僱人清掃，竟意圖為該協會不法之利益（起訴書誤載為
    自己不法之所有），於民國八十八年六月十七日某時，在該協會集會所，向乙○
    ○詐稱：請乙○○代覓工讀生，將該集會所大廳之吊扇、牆壁、地板等清掃整潔
    ，並願支付新台幣（下同）四千元之報酬等語。乙○○信以為真，乃代為尋覓工
    讀生，嗣因無法找到工讀生，遂由乙○○偕其子、女於同月十八、十九日至該協
    會集會所大廳承作此項清潔工作。工作完成後，乙○○向甲○索討報酬，甲○拒
    不付款，經乙○○催討後，甲○乃於同月二十七日要求乙○○出具收據，茲向該
    協會請款，並表示於翌日（即同月二十八日）即可領款。乙○○交付收據於甲○
    後，依約於翌日前往該協會請款，詎甲○仍置之不理，拒不付款，而使該協會獲
    得免支付四千元債務之不法利益，乙○○始知受騙。
二、案經被害人乙○○訴由臺灣高雄地方法院檢察署檢察官偵查起訴。
    理  由
壹、有罪部分：
一、訊據被告甲○矢口否認有何詐欺犯行，辯稱：伊並未委託告訴人乙○○代找工讀
    生，亦未以四千元請告訴人承作海光里社區發展協會之清潔工作，且未見到告訴
    人有實際從事清潔工作，大廳亦無清洗跡象，伊並無詐欺云云。惟查右揭事實，
    業據告訴人在偵審中指訴甚詳，並有八十八年七月十九日所錄之錄音帶一捲及其
    譯文一份附卷可憑，而依告訴人所提出八十八年七月十九日錄自與被告對話之錄
    音帶譯文所載：「告訴人問：我那張收據在那理？被告答：在她（指甲○美）那
    理。告訴人問：．．．叫她把收據拿回來呀！被告答：我放在桌上，被她拿去，
    我叫她拿出來，她不拿．．．。告訴人問：我當時是同你接洽的，你一定要告訴
    她，我理事長答應的事，不能賴帳。被告答：你也不缺四千元，過一段時間我們
    再談吧！」等語觀之，被告確有與告訴人接洽以四千元之代價清掃該協會集會所
    大廳，及告訴人未取得四千元報酬，已先行出具收據交被告收執後，再由另被告
    甲○美取去保管之事實甚明，核與告訴人所指訴之內容並無不符。再該錄音帶之
    譯文確係出於告訴人與被告甲○之對話，亦有法務部調查局八十九年二月二十三
    日第000000000號鑑定通知書及高雄市政府警察局刑事警察大隊八十九
    年四月十日第二六二四號鑑驗通知書各一份在卷可證，被告卻一再否認有與告訴
    人為此項通話，其所辯已不足採信。又被告自承其僅有為該協會之事務支出一千
    元之權限，且明知該協會經費之支出，都須先有收據，才能撥錢（八十九年四月
    二十五日偵訊筆錄），竟於事前向告訴人謊稱可以四千元請人清掃，事後又否認
    告訴人曾前往清掃大廳之事實，再以先有收據始能撥款之程序，使告訴人書具「
    茲收到海光社區發展協會場地清潔費四千元整」之收據交其收執後，仍拒不支付
    約定之款項，其有以詐術騙取告訴人之信任，致付出勞力，卻難以獲取報酬，而
    使該協會獲得免支付四千元清潔場地債務之不法利益甚明。被告所辯，顯係事後
    卸責之詞，不足採信，罪證明確，被告犯行堪以認定。
二、核被告所為，係犯刑法第三百三十九條第二項之詐欺得利罪。審酌被告尚無犯罪
    前科，素行良好，有臺灣高等法院被告全國前案紀錄表可憑，處理社區發展協會
    事務，原應依循誠信原則為之，竟為圖該協會之小利，以詐術使人於炎熱之天氣
    中揮汗工作，卻無法獲致相對之報酬，實屬不該，及其事後否認犯行，態度非佳
    ，惟已年近七十歲，體力非佳，所詐得之利益僅四千元之價值等一切情狀，爰量
    處如主文所示之刑，併諭知易服勞役之折算標準。
貳、無罪部分：
一、公訴意旨略以：被告甲○美係上開協會總幹事，竟與被告甲○共同以詐術，向乙
    ○○詐稱願支付四千元為清潔該協會集會所大廳之報酬，事後卻置之不理，因認
    被告涉犯刑法第三百三十九條第二項之詐欺得利罪嫌云云。
二、按犯罪事實應依證據認定之，無證據不得推定其犯罪事實；又不能證明被告犯罪
    者，應諭知無罪之判決，刑事訴訟法第一百五十四條、第三百零一條定有明文。
    又認定不利於被告之事實，須依積極證據，苟積極證據不足為不利於被告事實之
    認定，即應為有利於被告之認定，更不必有何有利之證據。另告訴人之指訴，係
    以使被告受刑事訴追為目的，是其陳述是否與事實相符，仍應調查其他證據以資
    審認。最高法院分別著有三十年上字第八一六號及五十二年台上字第一三ＯＯ號
    判例足資參照。
三、訊據被告甲○美堅決否認有何詐欺得利犯行，辯稱：告訴人是直接找理事長甲○
    洽談，伊不知道甲○有無同意告訴人洗地，告訴人在洗地時及洗完後均未告知，
    事實上應沒有洗，事後告訴人給伊收據，因告訴人一直找理事長吵，伊才想花錢
    消災，而以自己所有的四千元支付告訴人，告訴人同時給伊收據，伊並未向理事
    會報帳，無詐欺情事等語。經查：告訴人承作上開協會大廳之清潔工作，係因被
    告甲○施用詐術之故，已如前述，其承作此項工作並未與被告甲○美接洽之事實
    ，迭據告訴人在偵審中指述：「找我工作是甲○，不是甲○美」（八十八年十一
    月四日偵查筆錄）、「找我做整潔工作的是甲○」、「（何以連甲○美也告？）
    因甲○告訴我說收據被甲○美拿去，且甲○美不付錢」（八十九年四月二十五日
    偵查筆錄）、「是甲○請我去的，在大廳向我說」、「（你在十七、十八、十九
    號都是與甲○接洽？）是的，我沒有與甲○美接洽過」、「（四千元價格誰告訴
    你？）在十七日當天，在大廳講的，我與甲○講的」、「（為何認為甲○美有詐
    騙？）他說我從來沒有打掃過，但又說有付我錢，所以我認為他有騙我」等語甚
    詳（本院八十九年六月三十日審判筆錄），核與被告所辯未找告訴人任清潔工作
    等語相符，自堪信為實在。被告既未以言語或舉動向告訴人偽稱付費，使告訴人
    因而陷於錯誤，而支出清潔勞力，自無施何詐術可言，尚難僅因被告擔任該協會
    之總幹事，即推論被告與被告甲○有何共同之犯意聯絡。至告訴人工作完成後，
    向甲○請款未果，被告因事前不知告訴人有清掃之事，亦未親見告訴人清掃大廳
    ，主觀上認不應付款，而與甲○同樣拒絕付款，於取得告訴人出具之收據後，又
    偽稱已以私人款項支付告訴人等，固屬未當，惟此均係告訴人為被告甲○所施詐
    術後，所發生債權債務關係之處理問題，尚難據此倒為推認被告有參與施用詐術
    之證據。被告上開所辯雖非全然可採，惟其所為，既尚與刑法第三百三十九條第
    二項詐欺得利罪之構成要件不符，自不能以該罪相繩。此外，復查無其他積極證
    據足資證明被告有何詐欺得利犯行，其犯罪尚屬不能證明，自應依法為無罪之諭
    知。
據上論斷，應依刑事訴訟法第二百九十九條第一項前段、第三百零一條第一項前段、
刑法第三百三十九條第二項、第四十二條第二項、罰金罰鍰提高標準條例第一條前段
、第二條，判決如主文。
中      華      民      國      八十九      年      九    月    八      日
                                  臺灣高雄地方法院刑事庭
                                      法  官  林水城
右正本證明與原本無異。
如不服本判決，應於判決送達後十日內，向本院提出上訴狀。
                                      書記官  葛羽洪
中    華    民    國    八十九    年      九      月        八        日
附錄論罪法條
刑法第三百三十九條第二項
意圖為自己或第三人不法之所有，以詐術使人將本人或第三人之物交付者
，處五年以下有期徒刑、拘役或科或併科一千元以下罰金。
以前項方法得財產上不法之利益或使第三人得之者，亦同。


司法院資訊處製作；財團法人民間司法改革基金會備份。
